臺灣臺北地方法院刑事判決　　　　　　　99年度訴字第1913號
公　訴　人　臺灣臺北地方法院檢察署檢察官
被　　　告　蘇軒弘
上列被告因違反毒品危害防制條例案件，經檢察官提起公訴（99
年度毒偵字第3650號），因被告於準備程序中就被訴事實為有罪
之陳述，本院合議庭裁定由受命法官獨任進行簡式審判程序，判
決如下：
    主    文
蘇軒弘施用第一級毒品，處有期徒刑拾月。扣案之海洛因壹包（
驗餘淨重零點伍陸零公克，含直接用以盛裝海洛因之包裝袋壹
只）及甲基安非他命貳包（驗餘淨重合計零點捌柒伍陸公克，含
直接用以盛裝甲基安非他命之包裝袋貳只）均沒收銷燬之。
    犯罪事實
一、蘇軒弘前於民國87年間，因違反毒品危害防制條例之施用第
    二級毒品行為，經臺灣士林地方法院以87年度毒聲字359號
    號裁定令入勒戒處所觀察勒戒後，因認有繼續施用毒品之傾
    向，再經同法院以87度毒聲字第448號裁定令入戒治處所施
    以強制戒治，嗣經評定合格認無繼續戒治之必要，經同法院
    以88年度毒聲字第96號裁定停止戒治，所餘戒治期間付保護
    管束，惟因蘇軒弘於付保護管束期間內有施用毒品之行為，
    違反保護管束應遵守事項情節重大而經同法院以88年度毒聲
    字第1140號裁定撤銷停止戒治，令入戒治處所施以強制戒治
    ，於89年5月24日強制戒治期滿執行完畢釋放出所，並經臺
    灣士林地方法院檢察署檢察官以89年度戒毒偵字第93號為不
    起訴處分確定。復又於89年間至90年間，再因違反毒品危害
    防制條例之連續施用第二級毒品案件，經本院以90年度毒聲
    字第254號裁定令入戒治處所施以強制戒治，嗣經評定合格
    認無繼續戒治之必要，由本院以90年度毒聲字第2329號裁定
    停止戒治，所餘戒治期間付保護管束，於91年4月5日保護管
    束期滿未經撤銷，視為強制戒治期滿執行完畢，刑責部分則
    經本院以90年度易字372號判決判處有期徒刑5月確定。另蘇
    軒弘前於88年間因違反毒品危害防制條例之連續轉讓第二級
    毒品案件經本院以88年度訴字第1018號判決判處有期徒刑8
    月確定，上開2罪刑經本院以91年度聲字第432號裁定應執行
    有期徒刑1年確定，於92年1月20日縮刑期滿執行完畢（不構
    成累犯）。又於91年12月間因犯偽證罪，經臺灣雲林地方法
    院以91年度訴字第438號判決判處有期徒刑8月確定，嗣於上
    開強制戒治執行完畢後5年內之92年12月間又因違反毒品危
    害防制條例之施用第二級毒品案件，經本院以92年度簡字第
    41 00號簡易判決判處有期徒刑6月確定，足認其再犯率甚高
    ，強制戒治已無法收其實效。上揭2罪刑接續執行，於93年7
    月20日縮刑期滿執行完畢（不構成累犯）。
二、嗣蘇軒弘果未能戒絕毒癮，復基於施用第一級毒品海洛因及
    第二級毒品甲基安非他命之犯意，於99年10月6日18時許，
    在其位於臺北市○○區○○街268巷30弄16號1樓之住處，以
    將海洛因及甲基安非他命同時置於玻璃球內點火加熱燒烤起
    煙後而吸食其煙霧之方式，施用海洛因及甲基安非他命一次
    。嗣於同日20時20分許，因蘇軒弘所搭乘之計程車在臺北市
    萬華區○○○路○段57號前違規併排停車，經警攔停盤查後
    ，查知蘇軒弘為毒品治安顧慮人口，經其同意搜索後查獲甲
    基安非他命2包（驗餘淨重分別為0.7698公克、0.1058公克
    ，合計0.8756公克）及海洛因1包（驗餘淨重0.5630公克）
    ，復經其同意於翌（7）日10時許採集其尿液送驗，亦呈海
    洛因及甲基安非他命陽性反應。
三、案經臺北市政府警察局萬華分局報告臺灣臺北地方法院檢察
    署檢察官偵查起訴。
    理    由
一、本件被告蘇軒弘所犯係死刑、無期徒刑或最輕本刑為3年以
    上有期徒刑或高等法院管轄第一審案件以外之罪，其於準備
    程序期日就被訴事實為有罪之陳述，經本院告知簡式審判程
    式之旨，並聽取公訴人及被告之意見後，依刑事訴訟法第27
    3條之1第1項規定，裁定進行簡式審判程序，是依刑事訴訟
    法第273條之2規定，本件之證據調查，不受同法第159條第1
    項、第161條之1、第161條之3、第163條之1及第164條至第
    170條規定之限制，合先敘明。
二、前揭事實業據被告於警詢、偵訊、本院準備程序及審理時坦
    承不諱，且經警採集其尿液送臺灣尖端先進生技醫藥股份有
    限公司以酵素免疫分析法初步篩檢及氣相層析質譜儀法確認
    檢驗，結果呈嗎啡及甲基安非他命陽性反應，有該公司報告
    日期：99年10月20日，報告序號：萬華-8號之濫用藥物檢驗
    報告1紙（見偵查卷第71頁）在卷可稽，並有臺北市政府警
    察局偵辦毒品案件尿液檢體委驗單1紙及照片6幀附卷足憑（
    見偵查卷第31頁、第72頁）。而扣案之白色粉末1包及白色
    透明晶體2包，經送驗亦係含海洛因及甲基安非他命成分（
    海洛因之驗餘淨重為0.5630公克，甲基安非他命之合計驗餘
    淨重為0.8756公克），此亦分別有交通部民用航空局航空醫
    務中心99年10月22日航藥鑑字第0996577、0000000號鑑定書
    各1份附卷可參（見偵查卷第77頁、第82頁）。是認被告上
    揭自白與事實相符，本件犯罪事證明確，應依法論科。
三、論罪科刑之理由：
  (一)被告蘇軒弘前因施用毒品案件，曾受如上揭犯罪事實一所示
    觀察勒戒、強制戒治及有期徒刑之執行完畢，有臺灣高等法
    院被告前案紀錄表1份附於本院卷可佐。按毒品危害防制條
    例於92年7月9日修正公布，自93年1月9日施行，其中第20條
    、第23條將施用毒品之刑事處遇程序，區分為「初犯」及「
    5年內再犯」、「5年後再犯」。依其立法理由之說明：「初
    犯」，經觀察、勒戒或強制戒治後，應為不起訴處分或不付
    審理之裁定；經觀察、勒戒或強制戒治執行完畢釋放後，「
    5年內再犯」者，因其再犯率甚高，原實施之觀察、勒戒及
    強制戒治既已無法收其實效，爰依法追訴或裁定交付審理。
    至於經觀察、勒戒或強制戒治執行完畢釋放後，「5年後再
    犯」者，前所實施之觀察、勒戒或強制戒治已足以遮斷其施
    用毒品之毒癮，為期自新及協助其斷除毒癮，仍適用「初犯
    」規定，先經觀察、勒戒或強制戒治之程序。從而依修正後
    之規定，僅限於「初犯」及「5年後再犯」2種情形，始應先
    經觀察、勒戒或強制戒治程序。倘被告於5年內已再犯，經
    依法追訴處罰，縱其第3次（或第3次以上）再度施用毒品之
    時間，係在初犯經觀察、勒戒或強制戒治執行完畢釋放5年
    以後，已不合於「5年後再犯」之規定，且因已於「5年內再
    犯」，顯見其再犯率甚高，原實施觀察、勒戒或強制戒治，
    已無法收其實效，即應依該條例第10條處罰（最高法院95年
    第7次刑事庭會議決議參照）。查本件被告施用海洛因及甲
    基安非他命之犯罪時間，雖係其前因施用毒品行為經執行強
    制戒治於91年4月5日執行完畢釋放後已逾5年後所犯，惟如
    前所述，被告既曾於上開強制戒治執行完畢後5年內之92年
    間，再因違反毒品危害防制條例之施用第二級毒品案件，經
    本院以92年度簡字第4100號簡易判決判處有期徒刑6月確定
    ，則被告已曾於「5年內再犯」毒品危害防制條例第10條之
    罪，是被告於本件所涉施用海洛因及甲基安非他命之行為，
    即非屬同條例第20條第3項所規定之「5年後再犯」，自應依
    該條例第10條處罰。
  (二)查海洛因屬毒品危害防制條例第2條第2項第1款所稱之第一
    級毒品，甲基安非他命則為同條項第2款所稱之第二級毒品
    ，均不得非法施用。核被告所為，係犯毒品危害防制條例第
    10條第1項之施用第一級毒品罪及同條第2項之施用第二級毒
    品罪。其施用前持有毒品海洛因及甲基安非他命，為施用行
    為之當然手段，均不另論罪。矧被告自承係將海洛因及甲基
    安非他命同時放在玻璃球內點火加熱燒烤起煙後而吸食其煙
    霧之方式同時施用等語（見本院卷第86頁），依卷內資料復
    無證據可資證明被告係分別施用第一級、第二級毒品，依罪
    證有疑，利歸被告之原則，應為有利於被告之認定而認被告
    係同時施用第一級、第二級毒品。被告以一施用行為同時觸
    犯上開二罪名，為想像競合犯，應依刑法第55條之規定，從
    一重依毒品危害防制條例第10條第1項之施用第一級毒品罪
    處斷。
  (三)被告前於93年間至95年間，因違反毒品危害防制條例之連續
    施用第一級及第二級毒品案件，經臺灣高等法院以95年度上
    訴字第4782號判決均判處有期徒刑10月，被告上訴，經最高
    法院以96年度台上字第2297號判決駁回上訴確定（下稱第1
    案及第2案，於96年4月26日確定），又於95年間，因竊盜案
    件，經本院以95年度易字第2711號判決判處有期徒刑4月確
    定（下稱第3案，於96年3月21日確定），嗣因中華民國96年
    罪犯減刑條例施行，上開第1案至第3案經臺灣高等法院以96
    年度聲減字第3059號裁定分別減刑為有期徒刑5月、5月及2
    月；於95年間又因違反毒品危害防制條例之施用第二級毒品
    案件，經臺灣高等法院以96年度上易字第1506號判決判處有
    期徒刑8月，減為有期徒刑4月確定（下稱第4案，於96年7月
    27 日確定）；嗣於同年間再因違反毒品危害防制條例之施
    用第二級毒品案件，經本院以96年度易字第1052號判決處有
    期徒刑9月，減為有期徒刑4月又15日確定（下稱第5案，於
    96年10月1日確定），上開第1案至第5案再經本院以97年度
    聲字第6號裁定應執行有期徒刑1年6月確定，並入監執行至
    97年9月30日，並於97年10月1日出監。起訴意旨固謂被告為
    本案犯行係於上揭第1案至第5案執行完畢後5年內再犯而應
    論以累犯，惟查被告另於94年12月及95年1月間，因妨害自
    由及違反槍砲彈藥刀械管制條例案件，經本院以95年度重訴
    字132號判決分別判處有期徒刑8月減為有期徒刑4月、3年10
    月，嗣被告上訴，惟就妨害自由部分撤回上訴而確定（尚未
    執行），就違反槍砲彈藥刀械管制條例部分則經臺灣高等法
    院以97年度上訴字第343號判決駁回上訴，被告再上訴，經
    最高法院以99年度台上字第5972號判決撤銷原判決，發回臺
    灣高等法院更審，業由臺灣高等法院以99年度重上更(一)字第
    273號審理中，此有臺灣高等法院被告前案紀錄表1份在卷可
    佐。則上述起訴意旨認為應已執行完畢之罪刑，與前揭被告
    所犯且已判決確定之妨害自由罪刑及尚未確定之違反槍砲彈
    藥刀械管制條例案件之罪刑，即因符合數罪併罰之要件，應
    依刑法第53條規定定其應執行之刑，則被告上開所犯第1案
    至第5案之已入監執行部分即不能謂已執行完畢（最高法院
    88 年台抗字第436號裁定參照），是本件被告所犯之施用第
    一級毒品罪應不構成累犯，附此敘明。
  (四)爰審酌被告：(1)曾因施用毒品犯行，業經強制戒治執行完畢
    ，仍無視國家杜絕毒品之政策，猶再同時施用第一級及第二
    級毒品1次；(2)惟施用毒品係對於自身健康之戕害行為，對
    他人權益尚無損害；(3)犯後尚知坦承犯行等一切情狀，量處
    如主文所示之刑。
  (五)沒收部分：
    扣案之白色粉末1包及白色透明晶體2包，經送驗各含海洛因
    及甲基安非他命成分（海洛因之驗餘淨重為0.5630公克，甲
    基安非他命之合計驗餘淨重為0.8756公克），此分別有前揭
    交通部民用航空局航空醫務中心鑑定書共2份附卷可參，則
    該扣案之海洛因1包（驗餘淨重為0.5630公克，含直接用以
    盛裝海洛因之包裝袋1只）及甲基安非他命2包（合計驗餘淨
    重為0.8756公克，含直接用以盛裝甲基安非他命之包裝袋2
    只）為查獲之第一級及第二級毒品，屬違禁物，均應依毒品
    危害防制條例第18條第1項前段規定宣告沒收銷燬之。另鑑
    驗耗損之第一級毒品海洛因及第二級毒品甲基安非他命，既
    已滅失，爰不再諭知沒收銷燬。
據上論斷，應依刑事訴訟法第273條之1第1項、第299條第1項前
段，毒品危害防制條例第10條第1項、第2項、第18條第1項前段
，刑法第11條、第55條，判決如主文。
本案經檢察官高一書到庭執行職務
中    華    民    國   100    年    3     月    4     日
                  臺灣臺北地方法院刑事第八庭
                              法  官  古瑞君
以上正本證明與原本無異。
如不服本判決應於收受送達後10日內向本院提出上訴書狀，並應
敘述具體理由；其未敘述上訴理由者，應於上訴期間屆滿後20日
內向本院補提理由書（均須按他造當事人之人數附繕）「切勿逕
送上級法院」。
                                書記官  莊宜諳
中    華    民    國   100    年    3     月    4     日
附錄本案論罪科刑所犯法條全文
毒品危害防制條例第十條
施用第一級毒品者，處六月以上五年以下有期徒刑。
施用第二級毒品者，處三年以下有期徒刑。